【裁判字號】    98,交抗,786
【裁判日期】    981119
【裁判案由】    聲明異議
【裁判全文】
臺灣高等法院高雄分院刑事裁定         98年度交抗字第786號
抗  告  人
即受處分人  甲○○
上列抗告人因違反道路交通管理處罰條例聲明異議案件，不服臺
灣高雄地方法院中華民國98年9 月29日裁定（98年度交聲字第24
49號），提起抗告，本院裁定如下：
    主  文
抗告駁回。
    理  由
一、抗告意旨略以：法律條文施行的對象，應有一致性，不論是
    公部門或是一般民眾。被處分人的自用車6273-NY 停在岡山
    鎮○○○路，緊臨禁停紅線、未經破壞的無劃線區，與岡山
    鎮公所劃設停車格比鄰而停。原審法院裁定被處分人違規停
    車於交岔路口10公尺內，但交通主管機關可視當地車況調整
    交通標線劃設。被處分人認為有違平等原則，為何不能適用
    原審法官對於公部門劃線的見解？原審法官裁定：民眾對於
    行政機關行政措施如有意見，應向行政機關反應。被處分人
    認為岡山鎮○○○○路段劃設停車格，常有收費員巡邏，理
    應劃設符合法令的標線。環顧高雄市違規拖吊區域，哪裡有
    劃禁停紅線劃一半的禁停區域？以此開具罰單，似有構陷用
    路人之嫌？爰依法提起抗告，請求撤銷原裁定云云。
二、原審以：(一)按汽車駕駛人停車時，在禁止臨時停車處所停車
    ，處新臺幣（下同）600 元以上1200元以下罰鍰，道路交通
    管理處罰條例第56條第1 項第1 款定有明文。又按道路交通
    安全規則第111 條第1 項第2 款規定：「交岔路口、公共汽
    車招呼站十公尺內、消防栓、消防車出入口五公尺內不得臨
    時停車。」，是交岔路口10公尺內禁止臨時停車。末按，違
    反道路交通管理處罰條例第56條第1 項第1 款之事件，於應
    到案期限內繳納或到案聽候裁決者，小型車處900 元罰鍰，
    亦有違反道路交通管理事件統一裁罰基準及處理細則第2 條
    及違反道路交通管理事件統一裁罰基準表可參。(二)原處分意
    旨略以：異議人即受處分人甲○○於民國98年6 月18日下午
    2 時59分許，將其所有車牌號碼6273-NY 號自用小客車，停
    放於高雄縣岡山鎮○○○路交叉路口10公尺內，經高雄縣政
    府警察局岡山分局拍照並掣單逕行舉發，並由原處分機關即
    高雄市政府交通局於98年8 月10日以受處分人違反道路交通
    管理處罰條例第56條第1 項第1 款裁處罰鍰900 元，有高雄
    縣政府警察局舉發違反道路交通管理事件通知單（高縣景交
    字第ND0000000 號）、高雄市○○○○道路交通管理事件裁
    決書（高市府交裁字第裁32-ND0000000號）、違規照片各1
    紙在卷可稽。(三)聲明異議意旨略以：該路段周邊已有清楚的
    紅線，其所有自小客車停放於緊鄰紅線之無劃線路段，員警
    以「交叉路口10公尺內」為舉發違規之理由，難令人信服。
    又鄰近之岡山鎮○○路58巷前交叉路口、溪西路8 號前交叉
    路口，在10公尺內都劃有停車格，可見本件是交通主管機關
    缺乏專業的施工、劃線、驗收，爰請求撤銷原處分等語。(四)
    經查：1.郵政機關於98年8 月13日將上開裁決書為寄存送達
    後，受處分人於同年月31日向原處分機關聲明異議，有送達
    證書、聲明異議狀上高雄市政府交通局交通事件裁決中心收
    文戳在卷可查，足認其聲明異議於接到裁決書之翌日起20日
    內提出，程序上應屬適法，合先敘明。2.受處分人於上述時
    間將其所有之上開自用小客車停放於高雄縣岡山鎮○○○路
    交叉路口10公尺內之違規事實，有高雄市政府警察局交通警
    察大隊所拍攝之照片1 張附卷可稽，並為受處分人所不爭執
    ，此部分事實堪可認定。3.受處分人雖抗辯系爭車輛停放處
    所未劃設禁停紅線，惟依道路交通安全規則第111 條第1 項
    第2 款所規定，交岔路口10公尺不得臨時停車之情形，係與
    同規則同條第3 款：「設有禁止臨時停車標誌、標線處所不
    得臨時停車」之情形併列規範，觀諸該條文之文義，已可見
    前者交岔路口不得臨時停車之情形與後者應設置禁止臨時停
    車標線、標誌，始不得臨時停車之規範意旨，顯然有別，否
    則豈有重複規範之必要，考諸因道路交岔路口既為車輛往來
    彙集之要道，若於該處臨時停車或停車，將妨礙車輛之進出
    及轉彎，對於交通之往來順暢實有重大影響之旨，亦可見該
    規定係以法律明文禁止停車之方式為規範，本不待主管機關
    劃設或設置標線、標誌，若有所劃設或設置，以法律已有明
    文禁止之規範內容，如在交岔路口10公尺內有劃設禁止臨時
    停車標線、標誌，亦僅具再次提醒、督促駕駛人注意之作用
    而已，要難逕謂若該交岔路口10公尺內並未設有禁止臨時停
    車之標線或標誌時，即謂該處非法律所定禁止停車之處所。
    異議人所辯，要屬無據，尚難可採。4.又受處分人辯稱：有
    其他停車格設置於交叉路口十公尺內，交通主管機關設置不
    當云云，惟交通號誌、標線設置應由主管機關依道路交通標
    誌標線號誌設置規則，依道路交通流向、流量及路況設計其
    時相、時制，並視狀況調整之，其本得於法令授權範圍內，
    基於權責對於各項行政措施為具體裁量、規劃，以求達成道
    路充分利用、維持交通秩序、保障道路使用人往來便利與安
    全之行政目的，除有違背法令或明顯矛盾、錯誤，司法機關
    亦不得涉入行政權核心領域，民眾對於行政機關具體行政措
    施如有意見，自應循正當管道向行政機關陳情、反應，尚不
    得以民眾主觀認定是項行政措施不合理或設計不良，作為免
    責事由。且本件違規停車處未設置停車格，並屬禁止停車之
    處所，異議人不得在上開地點停車本屬當然，其前揭所辯，
    尚不可採。準此，原處分機關認定受處分人有於禁止臨時停
    車處所停車之違規事實，尚非無據。(五)綜上，原處分機關依
    違反道路交通管理處罰條例第56條第1 項第1 款、違反道路
    交通管理事件統一裁罰基準及處理細則第2 條及違反道路交
    通管理事件統一裁罰基準表等規定，裁處受處分人罰鍰900
    元，即無違誤。認受處分人異議之聲明為無理由，因而駁回
    異議等情。
三、經查：受處分人即抗告人如需停車，應在停車格內，始符規
    定，乃竟在停車格外，即未劃設停車格之處臨時停車，且距
    交岔路口十公尺內，即已違反規定，此與平等原則無關（公
    部門之人員如停車於該處，並無免責規定，仍需受罰）。又
    劃設停車格處可以停車，未劃設停車格處如距交岔路口十公
    尺內即不得停車，亦即距交岔路口十公尺內，除有停車格以
    外，均不得臨時停車，此為法律之規定，應為一般人所遵守
    ，並無例外。亦無抗告人所指「劃禁停紅線劃一半的禁停區
    域」或「構陷用路人」之情形。抗告人違規事證已很明確。
    原審因依道路交通管理處罰條例第56條第1 項第1 款、道路
    交通案件處理辦法第19條之規定，裁定駁回抗告人之異議，
    核無違誤。受處分人仍執前詞，提起抗告，指摘原裁定不當
    ，並無理由，應予駁回。
據上論結，應依道路交通案件處理辦法第26條，刑事訴訟法第41
2 條，裁定如主文。
中    華    民    國    98    年    11    月    19    日
                  刑事第五庭    審判長法  官  曾永宗
                                      法  官  鍾宗霖
                                      法  官  任森銓
以上正本證明與原本無異。
不得再抗告。
中    華    民    國    98    年    11    月    19    日
                                      書記官  廖素珍


司法院資訊處製作；財團法人民間司法改革基金會備份。
